臺灣嘉義地方法院刑事判決　　　　　　　 100年度訴字第19號
公　訴　人　臺灣嘉義地方法院檢察署檢察官
被　　　告　劉德豐
選任辯護人　蔡碧仲律師
　　　　　　張宗存律師
　　　　　　陳振榮律師
上列被告因毒品危害防制條例等案件，經檢察官提起公訴（99年
度偵字第9247號、第9785號），本院判決如下：
    主  文
劉德豐犯如附表所示之罪，各處如附表所示之刑。應執行有期徒
刑肆年；扣案之行動電話壹支（含0000000000號SIM卡壹張）沒
收之；未扣案之販賣第二級毒品所得共計新臺幣貳仟元，均沒收
之，如全部或一部不能沒收時，以其財產抵償之。
    犯 罪 事 實
一、劉德豐與姓名年籍不詳綽號「坎仔」之成年男子意圖營利，
    共同基於販賣第2級毒品之各別犯意聯絡，並以其所有之00
    00000000號行動電話作為販賣毒品之聯絡工具，先後為下列
    犯行：
  (一)於民國99年9月18日20時4分許，黃嘉州以0000000000號行動
    電話，與劉德豐上揭行動電話聯絡後，由劉德豐向「坎仔」
    拿取甲基安非他命，再於同日23時許，在嘉義縣溪口鄉○○
    村○○路47號黃嘉州住處，以新臺幣（下同）1,000元之價
    格，販賣甲基安非他命1小包予黃嘉州，並當場向黃嘉州收
    取1,000元。
  (二)於99年9月24日21時30分許，黃嘉州以上揭行動電話，與劉
    德豐上開行動電話聯絡後，由劉德豐向「坎仔」拿取甲基安
    非他命，再於同日23時許，在黃嘉州上揭住處，以1,000元
    之價格，販賣甲基安非他命1小包予黃嘉州，並於2天後向黃
    嘉州收取1,000元。
二、劉德豐明知甲基安非他命係藥事法所規定之禁藥，且為毒品
    危害防制條例所規定之第2級毒品，不得轉讓，因與楊啟瑞
    係姪叔，竟基於轉讓禁藥之犯意，於99年11月3日15時29分
    13秒，楊啟瑞撥打劉德豐上揭行動電話，詢問有無甲基安非
    他命，約10分鐘後，至嘉義縣中埔鄉社口村社口1號劉德豐
    工作地點，由劉德豐無償轉讓甲基安非他命約0.1公克予楊
    啟瑞施用。嗣於99年11月23日13時40分許，在嘉義縣溪口鄉
    ○○村○○路55號劉德豐住處，為警持搜索票搜索查獲，並
    扣得上開行動電話1支（含0000000000號SIM卡1張），及劉
    德豐所有之行動電話1支（含0000000000號SIM卡1張）、殘
    渣袋2個、玻璃球吸食器3個、塑膠鏟管1支、塑膠吸食器2個
    及帳冊1張。
三、案經臺灣嘉義地方法院檢察署檢察官指揮憲兵司令部高雄憲
    兵隊、嘉義憲兵隊及嘉義市政府警察局少年警察隊偵查起訴
    。
    理  由
壹、程序事項：
    按被告以外之人於審判外之言詞或書面陳述，除法律有規定
    者外，不得作為證據。被告以外之人於審判外之陳述，雖不
    符刑事訴訟法第159條之1至第159條之4之規定，而經當事人
    於審判程序同意作為證據，法院審酌該言詞陳述或書面陳述
    作成時之情況，認為適當者，亦得為證據。當事人、代理人
    或辯護人於法院調查證據時，知有第159條第1項不得為證據
    之情形，而未於言詞辯論終結前聲明異議者，視為有前項之
    同意。被告以外之人於偵查中向檢察官所為之陳述，除顯有
    不可信之情況者外，得為證據，刑事訴訟法第159條第1項、
    第159條之5、第159條之1第2項分別定有明文。對於證人黃
    嘉州、楊啟瑞於警詢及檢察事務官詢問時之陳述，被告劉德
    豐及辯護人於本院審理時同意作為證據，檢察官則未於言詞
    辯論終結前聲明異議，本院審酌其等言詞陳述作成時之情況
    ，核無違法取證或其他瑕疵，認為以之作為證據為適當，是
    其等此部分之陳述，應有證據能力。又證人黃嘉州、楊啟瑞
    於檢察官依法訊問並命具結之證詞，本院審酌其等於陳述時
    之外在環境及情況，並無顯有不可信之情況，從而其等此部
    分之證述，亦有證據能力。
貳、實體事項：
一、上揭犯罪事實，業據被告於偵查及本院審理時坦承不諱（見
    憲兵司令部嘉義憲兵隊卷-下稱警卷，第11-12頁；99年度交
    查字第2564號卷-下稱交查卷，第5、78-79頁；100年度訴字
    第19號卷-下稱本院卷，第55-59頁），並經證人黃嘉州、楊
    啟瑞於警詢、檢察事務官詢問及檢察官訊問時證述綦詳（見
    警卷第26-29、32-33頁；交查卷第18-20、27、33、39頁）
    ，復有通訊監察譯文、通聯紀錄、搜索票、搜索扣押筆錄及
    通訊監察書各1份等附卷可稽（見警卷第20、39、41、46-47
    、55-56頁），另有行動電話1支（含0000000000號SIM卡1張
    ）扣案可資佐證，足認被告有販賣甲基安非他命予證人黃嘉
    州，及轉讓甲基安非他命予證人楊啟瑞。
二、我國查緝毒品之施用或販賣一向執法甚嚴，對於販賣毒品者
    尤科以重度刑責，又販賣毒品既係違法行為，當非可公然為
    之，亦無公定價格，且容易分裝並增減份量，而每次買賣之
    價量，可能隨時依雙方關係深淺、資力、需求量及對行情之
    認知、來源是否充裕、查緝是否嚴謹、購買者被查獲時供述
    購買對象之可能風險之評估等情形，而異其標準，非可一概
    而論；而買受毒品之人通常亦無法探知販毒者賺取利潤幾何
    ，是販賣毒品之利得，除販毒者坦承犯行或價量俱臻明確外
    ，委難察得實情，販賣之人從價差或量差中牟利之方式雖異
    ，其意圖營利之販賣行為則同一。是以因甲基安非他命量微
    價高，販賣者率有利益可圖，參以被告、「坎仔」與證人黃
    嘉州並無特殊交情，被告與「坎仔」販賣甲基安非他命，如
    無利益可得，又豈會甘冒遭警查獲可能處以重刑之風險而如
    此作為，且被告坦承販賣甲基安非他命，足證被告係從販入
    與賣出之量價差異汲取利潤，其販賣甲基安非他命主觀上具
    有意圖營利之目的，至為灼然。綜上所述，上揭補強證據已
    足資證明被告所為之任意性自白，核與事實相符，本件事證
    明確，被告之犯行均堪予認定。
三、論罪科刑部分：
  (一)查第2級毒品安非他命及甲基安非他命等成分均屬安非他命
    類藥品，業經行政院衛生署75年7月11日衛署藥字第597627
    號公告，為有效管理安非他命類藥品與其衍生物之冊類及其
    製劑，經公告禁止使用，屬藥事法規之禁藥。又藥事法第83
    條第1項係於93年4月21日修正公布，同年月23日施行，為毒
    品危害防制條例之後法，且藥事法第83條第1項之法定刑為7
    年以下有期徒刑，得併科新臺幣500萬元以下罰金（嗣此條
    項未再修正），與毒品危害防制條例第8條第2項之法定刑為
    6月以上5年以下有期徒刑，得併科新臺幣70萬元以下罰金相
    較後，以藥事法第83條第1項之法定刑為重，參以毒品之範
    圍尚包括影響精神物質與其製品，而藥事之管理，亦非僅止
    於藥品之管理，毒品危害防制條例與藥事法二者，並無必然
    之特別法與普通法關係。故除有轉讓之第2級毒品達毒品危
    害防制條例第8條第6項之一定數量，經依法加重後之法定刑
    較藥事法第83條第1項之法定刑為重之情形外，因藥事法第
    83條第1項為後法，且為重法，應優先適用藥事法處罰（最
    高法院96年度台上字第3582號判決意旨參照）。本件被告轉
    讓甲基安非他命予證人楊啟瑞施用，並無證據足以證明轉讓
    之毒品重量，已達轉讓毒品加重其刑之數量標準第2條第1項
    第2款，第2級毒品淨重10公克以上之規定，故依法規競合，
    以重法優於輕法之適用法則，本件被告轉讓甲基安非他命之
    犯行，自應適用藥事法論處。
  (二)核被告犯罪事實欄一所為，均係犯毒品危害防制條例第4條
    第2項之販賣第2級毒品罪；犯罪事實欄二所為，係犯藥事法
    第83條第1項之轉讓禁藥罪，檢察官認被告係犯毒品危害防
    制條例第8條第2項之轉讓第2級毒品罪，尚有未合，惟其基
    本社會事實同一，應予變更起訴法條（已當庭告知所犯法條
    ，見本院卷第48頁）。被告與「坎仔」販賣第2級毒品，彼
    此間有犯意聯絡及行為分擔，均為共同正犯。被告持有第2
    級毒品進而販賣之，其持有之低度行為應為販賣之高度行為
    所吸收，不另論罪。另被告轉讓前持有甲基安非他命之行為
    與轉讓行為同為實質上1罪之階段行為，高度之轉讓行為既
    已依藥事法加以處罰，依法律適用整體性之法理，其低度之
    持有甲基安非他命行為，自不能再行割裂適用毒品危害防制
    條例加以處罰。被告所犯販賣第2級毒品罪2罪，及轉讓禁藥
    罪1罪，犯意各別，行為互殊，應予分論併罰。
  (三)按毒品危害防制條例第17條第2項規定：「犯第4條至第8條
    之罪於偵查及審判中均自白者，減輕其刑。」被告就犯罪事
    實欄一部分，犯毒品危害防制條例第4條第2項之罪，於偵查
    及審判中均自白犯行，爰均適用毒品危害防制條例第17條第
    2項之規定減輕其刑。至被告犯罪事實欄二部分，因所犯係
    法規競合而擇一適用藥事法第83條第1項論罪科刑，而未依
    毒品危害防制條例第8條第2項論科，即與上開毒品危害防制
    條例第17條第2項規定不符，且基於適用法律應整體性適用
    ，不得割裂之原則，被告自不得依該條項規定減輕其刑，併
    此敘明。
  (四)爰審酌被告高職畢業之智識程度，不思以正當途徑獲取金錢
    ，無視於國家杜絕毒品危害之禁令，竟以販賣毒品圖不法所
    得，及基於叔姪情誼轉讓毒品之犯罪動機，足以使購買、轉
    讓施用者導致生理及心理毒害，形成生理成癮性及心理依賴
    性，戕害國民身心健康，危害社會治安，被告販賣毒品之所
    得，轉讓毒品之數量，及被告犯後坦承犯行，知所悔悟等一
    切情狀，各量處如附表所示之有期徒刑，及定其應執行之刑
    。
  (五)扣案之行動電話1支（含0000000000號SIM卡1張），係被告
    所有供販賣第2級毒品犯罪所用之物，業據被告於本院審理
    時供承在卷（見本院卷第50頁），應依毒品危害防制條例第
    19條第1項規定宣告沒收之。被告犯罪事實欄一之犯行，各
    次販賣甲基安非他命所得均為1,000元，應依毒品危害防制
    條例第19條第1項規定與「坎仔」連帶沒收之，如全部或一
    部不能沒收時，以其與「坎仔」財產連帶抵償之，惟因「坎
    仔」非本件受裁判之對象，不宜在主文宣告與被告連帶沒收
    及抵償之旨（最高法院98年度台上字第632號、第3389號、
    第7613號判決意旨、臺灣高等法院暨所屬法院99年法律座談
    會研討結果參照）。扣案之行動電話1支（含0000000000號
    SIM卡1張）、殘渣袋2個、玻璃球吸食器3個、塑膠鏟管1支
    、塑膠吸食器2個及帳冊1張，雖係被告所有，惟非供本件犯
    罪所用之物，並經被告於本院審理時供述在卷（見本院卷第
    50頁），是既無證據證明係被告供犯罪所用之物，爰不併予
    諭知沒收。
據上論斷，應依刑事訴訟法第299條第1項前段、第300條，毒品
危害防制條例第4條第2項、第17條第2項、第19條第1項，藥事法
第83條第1項，刑法第11條前段、第28條、第51條第5款，判決如
主文。
本案經檢察官姜志仁到庭執行職務。
中    華    民    國   100    年    1     月    31    日
                刑事第二庭  審判長法  官  沈福財
                                  法  官  林青怡
                                  法  官  卓春慧
以上正本證明與原本無異。
如不服本判決應於收受判決後10日內向本院提出上訴書狀，並應
敘述具體理由；其未敘述上訴理由者，應於上訴期間屆滿後20日
內向本院補提理由書（均須按他造當事人之人數附繕本）「切勿
逕送上級法院」。
中    華    民    國   100    年    1     月    31    日
                                  書記官  李玫娜
附錄本案論罪科刑法條全文：
毒品危害防制條例第4條第2項：
製造、運輸、販賣第二級毒品者，處無期徒刑或7年以上有期徒
刑，得併科新臺幣1千萬元以下罰金。
藥事法第83條第1項：
明知為偽藥或禁藥，而販賣、供應、調劑、運送、寄藏、牙保、
轉讓或意圖販賣而陳列者，處7年以下有期徒刑，得併科新臺幣5
百萬元以下罰金。
附表：
┌───────┬────────────────────┐
│     犯行     │               論罪科刑                 │
├───────┼────────────────────┤
│犯罪事實欄一(一)│共同販賣第二級毒品，處有期徒刑參年陸月。│
│              │扣案之行動電話壹支（含0000000000號SIM卡 │
│              │壹張）沒收之；未扣案之販賣第二級毒品所得│
│              │新臺幣壹仟元沒收之，如全部或一部不能沒收│
│              │時，以其財產抵償之。                    │
├───────┼────────────────────┤
│犯罪事實欄一(二)│共同販賣第二級毒品，處有期徒刑參年陸月。│
│              │扣案之行動電話壹支（含0000000000號SIM卡 │
│              │壹張）沒收之；未扣案之販賣第二級毒品所得│
│              │新臺幣壹仟元沒收之，如全部或一部不能沒收│
│              │時，以其財產抵償之。                    │
├───────┼────────────────────┤
│犯罪事實欄二  │犯藥事法第八十三條第一項之轉讓禁藥罪，處│
│              │有期徒刑陸月。                          │
└───────┴────────────────────┘